【裁判字號】    98,交易,14
【裁判日期】    980828
【裁判案由】    過失傷害
【裁判全文】
臺灣板橋地方法院刑事判決              98年度交易字第14號
公  訴  人  臺灣板橋地方法院檢察署檢察官
被      告  乙○○
            丙○○
上列被告等因過失傷害案件，經檢察官提起公訴（97年度偵字第
33494 號），本院判決如下：
    主  文
乙○○犯業務過失傷害致人重傷罪，處有期徒刑伍月，如易科罰
金，以新臺幣壹仟元折算壹日。
丙○○犯過失傷害罪，處有期徒刑參月，如易科罰金，以新臺幣
壹仟元折算壹日。
    事  實
一、乙○○為計程車司機，平日以駕駛計程車載客為業，係從事
    駕駛業務之人，僅因未繳納交通違規罰款，駕照業經註銷。
    其於民國97年5 月25日上午11時55分許，無照駕駛車牌號碼
    122-EU號營業用小客車，載客沿臺北縣樹林市○○路由新莊
    往山佳方向駛至同路1-10號前，待乘客下車後，原應注意汽
    車在劃有雙黃實線路段，不得迴車，且迴車前，應暫停看清
    無來往車輛，始得迴轉，而依當時天候晴、日間有自然光線
    、柏油路面乾燥無缺陷及障礙物、視距良好，無不能注意之
    情事，竟疏未注意，未事先暫停看清來往車輛，即貿然自允
    許車輛迴轉路段之雙黃實線缺口旁迴車，跨停在雙黃實線上
    ，欲確認右方無來車後，迴轉往新莊方向行進；適有丙○○
    騎乘車牌號碼2FN-651 號重型機車，沿臺北縣樹林市○○路
    自後同向駛至，本應注意車前狀況，隨時採取必要之安全措
    施，並遵守該處行車速限時速50公里之限制，不得超速及跨
    越雙黃實線行駛，依前述天候及道路狀況，同樣無不能注意
    之情事，卻疏未注意，在直線道路上，以時速80餘公里之車
    速跨越雙黃實線，想從乙○○所駕之計程車車頭越過，然因
    估量錯誤，不慎撞上該靜止中之計程車左側車身。兩車碰撞
    後，丙○○當場倒地昏迷，受有頭部外傷腦浮腫合併右股骨
    及臏骨骨折及腔室症候群、右手肘挫傷合併撕裂傷及頸部四
    肢多處挫傷、胸部挫傷合併氣胸等傷害，經送醫治療後，右
    髖關節、膝關節、踝關節3 大關節仍永久喪失機能，行走困
    難；乙○○所駕計程車則因此失控，往前滑行撞到路邊圍籬
    ，致乙○○受有頭部創傷、下巴多處撕裂傷、左眼結膜下出
    血、角膜破皮等傷害。嗣乙○○於肇事後，具偵查犯罪職權
    之機關不知何人為肇事者前，向據報前來現場處理之警員唐
    日駿承認肇事，自首接受裁判。
二、案經乙○○、丙○○訴由臺北縣政府警察局樹林分局報告臺
    灣板橋地方法院檢察署檢察官偵查起訴。
    理  由
一、訊據被告乙○○對其於駕駛計程車營業期間，因不當迴車行
    為，造成丙○○受有重傷害之事實，坦承屬實；被告丙○○
    就其騎乘機車跨越雙黃實線逆向超速行駛之違規行為，及乙○○因此受傷等情，亦不爭執，惟矢口否認應為乙○○受傷
    負責，辯稱：其有按喇叭，乙○○之傷勢係自己的過失行為
    所造成云云。經查：
（一）被告乙○○就其駕駛計程車，因違規迴車行為，造成丙○○受到重傷之犯罪事實，自白不諱（見本院卷第169 頁）
      ，核與證人即被害人丙○○於本院審理時所證其被害情節
      （見本院卷第166 、167 頁），及目擊證人甲○○於本院
      審理時所證乙○○違規迴車之過程（見本院卷第163 至16
      6 頁），悉相吻合，並有道路交通事故現場圖、道路交通
      事故調查報告表(一)、(二)、現場照片各1 份在卷可稽（見偵
      查卷第19至39頁），自屬真實。按在劃有分向限制線、禁
      止超車線、禁止變換車道線之路段，不得迴車；汽車迴車
      前，應暫停看清無來往車輛，始得迴轉，道路交通安全規
      則第106 條第2 款、第5 款分別定有明文，而分向限制線
      ，乃雙黃實線，用以劃分路面成雙向車道，禁止車輛跨越
      行駛，不得迴轉，亦為道路交通標誌標線號誌設置規則第
      165 條第1 項、第2 項所明定，乙○○身為職業駕駛，對
      此自知之甚稔。依前揭道路交通事故調查報告表(一)、(二)及
      現場照片所示，當時天候晴、日間有自然光線、柏油路面
      乾燥無缺陷及障礙物、視距良好，無不能注意之情事，乙○○竟未事先暫停看清來往車輛，貿然自允許車輛迴轉路
      段之雙黃實線缺口旁迴車，跨停在雙黃實線上，其迴車之
      行為有過失甚明。被告乙○○於本院審理期間，固一度爭
      執其係自雙黃實線之缺口處迴轉云云（見本院卷第164 頁
      反面），然與證人甲○○所證：「計程車是已經超過缺口
      才迴轉」等語（見本院卷第165 頁），並不相符。據甲○○於本院審理時所為證言，可知：其工作之加油站即在車
      禍地點旁，對該處之標誌、標線甚為瞭解，而其自乙○○
      所搭載之乘客下車時即注意到該計程車，全程目睹車禍經
      過，顯然印象深刻，無混淆可能，另其與車禍肇事雙方並
      不相識，當無自陷偽證刑責而偏頗任何一方之理，所證堪
      信為真。乙○○所辯乃卸責之詞，不足採信。被告乙○○
      於本案審結前，就此爭點固不再爭執，為免日後徒生爭議
      ，仍併予指明。再者，丙○○因本件車禍，受有頭部外傷
      腦浮腫合併右股骨及臏骨骨折及腔室症候群、右手肘挫傷
      合併撕裂傷及頸部四肢多處挫傷、胸部挫傷合併氣胸之傷
      害，經治療後，其右髖關節、膝關節、踝關節3 大關節永
      久喪失機能，行走困難，有亞東紀念醫院診斷證明書3 份
      附卷可憑（見偵查卷第45、55頁；本院卷第73頁），本院
      就此另行函查，該院以98年7 月2 日亞歷字第0986410395
      號函覆稱：「右下肢僵直無力，行走困難，需次輔助器助
      行，日常生活需人協助」、「持續復健中，但日後並無恢
      復至正常之可能」等語（見本院卷第143 頁），是丙○○
      所受之傷害，已嚴重減損其右肢之機能，應屬刑法第10條
      第4 項第4 款之重傷害無訛。被告乙○○就車禍之發生既
      有可歸責之處，其過失行為與丙○○所受重傷害間，即有
      相當因果關係。此車禍經臺灣省臺北縣區車輛行車事故鑑
      定委員會鑑定結果，同認乙○○之迴車疏失為車禍發生之
      原因，有該會北縣鑑字第970974號鑑定意見書1 份存卷可
      參（見偵查卷第47、48頁），足認被告乙○○之自白與事
      實相符。
（二）被告丙○○就其騎車跨越雙黃實線逆向超速之違規行為供
      認不諱，且自承斯時車速約時速80幾公里左右（見本院卷
      第165 頁反面、第169 頁），俱與證人甲○○於本院審理
      時所證：「（問：計程車停了多久，與機車發生碰撞？）
      差不多5 秒。」、「（問：機車是否有跨越雙黃線逆向行
      駛？）在撞到之前有跨越雙黃線逆向行駛，因為計程車整
      臺是橫停的，機車想要從車頭前面超過去。」、「（問：
      方稱機車的速度很快，如何判斷？）我看到他衝過來，我
      認為接近100 公里，我自己有騎機車，我能夠判斷速度很
      快。」、「（問：撞擊前計程車是靜止的，還是有移動？
      ）是完全靜止的。」等語無違（見本院卷第163 、164 頁
      ），觀之卷附照片所示車損情形，倘非丙○○車速甚快，
      無造成車輛損壞如此嚴重之理，此部分事實堪予採信。按
      行車速度，依速限標誌或標線之規定，無速限標誌或標線
      者，行車時速不得超過50公里；汽車行駛時，駕駛人應注
      意車前狀況，隨時採取必要之安全措施；設有禁止超車標
      誌、標線之處所、地段，不得超車，道路交通安全規則第
      93條第1 項第1 款、第94條第3 項、第101 條第1 項第2
      款分別定有明文，而雙黃實線乃設於路段中，用以分隔對
      向車道，雙向禁止超車、跨越或迴轉，同為道路交通標誌
      標線號誌設置規則第149 條第1 項第1 款第8 目所明定，
      被告丙○○領有適當駕照，對此不得諉稱不知。當時天候
      及現場情狀，無不能注意之情事，已論述如前，丙○○猶
      以時速80餘公里之速度，跨越雙黃實線逆向前行，並在直
      線道路，於乙○○所駕車輛已靜止數秒後撞上，其就車前
      狀況顯未盡注意義務，應有重大過失，被告丙○○空言否
      認有疏失，自無足採。此外，乙○○在車禍過程中，受有
      頭部創傷、下巴多處撕裂傷、左眼結膜下出血、角膜破皮
      等傷害，有亞東紀念醫院診斷證明書1 份可資佐憑（見偵
      查卷第44頁），被告丙○○雖辯稱乙○○受傷與其無關云
      云，但對照乙○○所陳：「當時我在看右方，機車撞上來
      時，我的下巴撞上方向盤，並且彈跳起來，腳就由煞車移
      到油門那邊，車就往前滑，就撞到籬笆，下巴是撞擊時撞
      到受傷，眼睛跟角膜是在第一次撞擊玻璃破碎時傷到，頭
      部是在後來撞到籬笆時，頭部撞到方向盤受傷。」（見本
      院卷第169 頁）及證人甲○○所證：「計程車被機車撞到
      2 、3 秒之後，計程車就突然加速往前衝撞到圍籬。」、
      「……機車一撞到計程車時，駕駛座的玻璃已經整個碎掉
      ，前面擋風玻璃裂掉。」等語（見本院卷第164 頁、第16
      5 頁反面），乙○○之傷勢無論是在兩車撞擊時或撞到圍
      籬時所造成，皆與本件車禍具有相關因果關係，丙○○無
      從卸免其罪責。臺灣省臺北縣區車輛行車事故鑑定委員會
      北縣鑑字第970974號鑑定意見書認丙○○之過失同為車禍
      發生原因，可佐本院上開認定無誤，僅是本院認為丙○○
      之過失情節並不亞於乙○○，鑑定報告認為：丙○○駕駛
      普通重型機車，未注意車前狀況，為「肇事次因」部分，
      疏未慮及丙○○跨越雙黃實線逆向、超速行駛等行為，此
      部分為本院所不採。
（三）綜上所述，本案事證明確，被告乙○○、丙○○2 人之犯
      行均堪認定，應依法論科。
二、被告乙○○係計程車司機，為從事駕駛業務之人，其於載客
    營業期間，因迴車疏失造成丙○○受到重傷，核其所為，係
    犯刑法第284 條第2 項後段之業務過失傷害致人重傷罪；而
    被告丙○○因未注意車前狀況，跨越雙黃實線逆向超速行駛
    之疏失，致乙○○受有普通傷害，則係犯刑法第284 條第1
    項前段之過失傷害罪。被告乙○○自承於車禍發生時，駕照
    業經註銷（見本院卷第168 頁反面），與臺北市監理處98年
    3 月6 日北市監駕字第09860406400 號函及臺北市交通事件
    裁決所98年3 月10日北市裁催字第09832967100 號函各1 份
    所載相符（見本院卷第64、85頁），其無駕駛執照駕車，肇
    事致人受傷，應依道路交通管理處罰條例第86條第1 項之規
    定，加重其刑，此屬刑法總則之加重（臺灣高等法院暨所屬
    法院72年度法律座談會刑事類第4 號提案討論意見參照），
    對法定本刑不生影響。至卷附臺北縣政府警察局舉發違反道
    路交通管理事件通知單（見偵查卷第43頁），雖記載被告丙○○斯時駕照已逾期，惟此屬行政管理問題，與無照駕駛有
    間（臺灣高等法院暨所屬法院81年度法律座談會刑事類第67
    號提案討論意見參照），尚無庸依上開規定加重其刑。另本
    件車禍發生後，丙○○隨即為救護車送醫救治，經其家屬確
    認得知丙○○為肇事者，而乙○○於肇事後，具偵查犯罪職
    權之機關不知何人為肇事者前，向據報前來現場處理之警員
    唐日駿承認肇事，接受裁判等事實，業據證人即警員唐日駿
    到庭證述甚詳（見本院卷第162 頁反面），並有臺北縣政府
    警察局樹林分局道路交通事故肇事人自首情形紀錄表1 份可
    資佐證（見偵查卷第41頁），被告乙○○係對未發覺之犯罪
    自首接受裁判，動機未見不良，於偵、審期間所為辯解，乃
    屬辯護權之正當行使，無礙其自首之成立（最高法院84年度
    臺上字第829 號判決要旨參照），茲依刑法第62條前段之規
    定，減輕其刑，並依法先加後減之。檢察官起訴時，固未敘
    及被告乙○○穿越雙黃實線迴轉，及被告丙○○跨越雙黃實
    線逆向超速行駛等過失，然蒞庭時已當庭補充（見本院卷第
    170 頁），並給予2 被告充分之答辯機會，並不影響其等之
    防禦權，併此敘明。爰審酌被告乙○○與丙○○之注意能力
    、過失情節、素行、造成對方之傷勢、犯後態度，暨雙方迄
    未達成民事和解等一切情狀，分別量處如主文所示之刑，並
    均諭知易科罰金之折算標準。
據上論斷，應依刑事訴訟法第299 條第1 項前段，刑法第284 條
第1 項前段、第2 項後段、第62條前段、第41條第1 項前段，道
路交通管理處罰條例第86條第1 項，刑法施行法第1 條之1 第1
項、第2 項前段，判決如主文。
本案經檢察官陳伯均到庭執行職務。
中    華    民    國    98    年    8     月    28    日
                    交通法庭  法  官  許炎灶
以上正本證明與原本無異。
如不服本判決應於收受判決後10日內向本院提出上訴書狀，並應
敘述具體理由；其未敘述上訴理由者，應於上訴期間屆滿後20日
內向本院補提理由書（均須按他造當事人之人數附繕本）「切勿
逕送上級法院」。
                              書記官  屠衛民
中    華    民    國    98    年    8     月    28    日
附錄本案論罪科刑法條：刑法第284 條第1 項、第2 項後段。
中華民國刑法第284 條（過失傷害罪）
因過失傷害人者，處6 月以下有期徒刑、拘役或5 百元以下罰金
，致重傷者，處1 年以下有期徒刑、拘役或5 百元以下罰金。
從事業務之人，因業務上之過失傷害人者，處1 年以下有期徒刑
、拘役或1 千元以下罰金，致重傷者，處3 年以下有期徒刑、拘
役或2 千元以下罰金。


司法院資訊處製作；財團法人民間司法改革基金會備份。
